【裁判字號】    94,訴,244
【裁判日期】    950309
【裁判案由】    公地放領
【裁判全文】
臺中高等行政法院裁定
                                     94年度訴字第00244號
原      告  甲○○
訴訟代理人  武忠森  律師
被      告  行政院國軍退除役官兵輔導委員會
代  表  人  乙○○
訴訟代理人  齊彥良  律師
被      告  行政院
代  表  人  丙○○
上列當事人間因公地放領事件，原告不服行政院中華民國94年3
月10日台訴字第0940081424號訴願決定，提起行政訴訟，本院裁
定如下：
    主  文
原告之訴駁回。
訴訟費用由原告負擔。
    理  由
一、就撤銷行政院94年3月10日台訴字第0940081424號訴願決定
    部分：
    (一)按「人民因中央或地方機關之違法行政處分，認為損害其
      權利或法律上之利益，經依訴願法提起訴願而不服其決定
      ，或提起訴願逾3個月不為決定，或延長訴願決定期間逾2
      個月不為決定者，得向高等行政法院提起撤銷訴訟。」、
      「經訴願程序之行政訴訟，其被告為左列機關：一、駁回
      訴願時之原處分機關。二、撤銷或變更原處分或決定時，
      為最後撤銷或變更之機關。」行政訴訟法第4條第1項、第
      24條分別定有明文。
    (二)本件行政院94年3月10日台訴字第0940081424號訴願決定
      ，係駁回訴願，原告提起撤銷之訴，對訴願機關行政院駁
      回訴願之決定不服，依規定應以原處分機關即行政院國軍
      退除役官兵輔導委員會為被告，而原告以訴願機關行政院
      為被告，此部分揆諸上開規定，即有未合；又原告聲明僅
      請求撤銷訴願決定，並未一併請求撤銷原處分，雖經本院
      予以闡明補正，原告仍堅持不主張原處分撤銷，只撤銷訴
      願決定，就另一被告部分亦有未合，均應予以裁定駁回。
二、就請求被告行政院國軍退除役官兵輔導委員會逕將（預備聲
    明：或於核定並收受原告繳納必需費用之同時將）坐落南投
    縣仁愛鄉○○段521-9地號旱0.4862公頃、同段511-151地號
    牧0.3100公頃、同段517-4地號牧0.0133公頃及同段548-4地
    號旱0.0015公頃之所有權以放領為原因移轉登記予原告部分
    ：
    (一)按訴訟標的為確定判決或和解之效力所及者，行政法院應
      以裁定駁回之，為行政訴訟法第107條第1項第9款所明定
      。
    (二)本件原告聲明求為判決被告行政院國軍退除役官兵輔導委
      員會逕將（預備聲明：或於核定並收受原告繳納必需費用
      之同時將）坐落南投縣仁愛鄉○○段521-9地號旱0.4862
      公頃、同段511-151地號牧0.3100公頃、同段517-4地號牧
      0.0133公頃及同段548-4地號旱0.0015公頃之所有權以放
      領為原因移轉登記予原告，其陳述意旨略稱：
      1.原告為參與抗日、「剿匪」之中華民國國軍軍人，隨政
        府來台後，於51年被與其他數百人以「榮民」身分安置
        在南投縣仁愛鄉清境農場，從事開發荒地，自謀生活，
        胼手胝足，歷年自費，自力開發如聲明所載及其他多筆
        土地。起初並無劃定界線，指定範圍之所謂「配耕」。
        更不限制各人開發面積。故除本件系爭地號外，原告另
        尚開發同段548-11號等土地5筆。
      2.詎78年1月11日被告行政院國軍退除役官兵輔導委員會
        發布「開發農地放領辨法」，將本件系爭土地4筆總面
        積0.8110公頃列為「配耕」部分，准予放領。但縮減為
        0.7公頃（水田而非荒地），其他5筆列為「超耕」部分
        ，不予放領。原告經由所屬「清境農場」提出異議，被
        告行政院國軍退除役官兵輔導委員會於90年2月27日以
        （90）輔肆字第0222號書函覆稱：「席員超耕部分暫維
        現狀」、「除非政府公用需要收回外，場員可以繼續使
        用‧‧‧超耕部分不予放領。」原告經由清境農場接獲
        被告行政院國軍退除役官兵輔導委員會90年3月9日（90
        ）清農產字第132號函轉內容後，依法提起訴願，訴願
        機關行政院於90年9月14日以台90訴字第051078號訴願
        決定予以駁回。原告遂提起行政訴訟，經鈞院以91年度
        訴字第607號判決，將「訴願決定」撤銷，確定在案。
        隔1年7個月後，被告行政院於94年9月14日針對（90）
        輔肆字第0222號函，將原告之「訴願」再一次駁回，足
        證在事人員不尊重司法，「不依法行政」。
      3.前述所謂「超耕部分」（其實自始未曾因「配耕」而需
        測量劃界指定範圍），既然被告行政院國軍退除役官兵
        輔導委員會准許「暫維現狀」，由原告「繼續（依使用
        借貸之法律關係無償）使用」，原告今僅請求判決撤銷
        行政院訴願決定後，將被告行政院國軍退除役輔導委員
        會列入「放領清冊」應予「放領」所謂「配耕」之系爭
        土地，以放領為原因移轉登記為原告所有。
      4.至於面積問題，行政院國軍退除役官兵輔導委員會主張
        為0.7公頃（水田），其誤會「清境農場」為山地農場
        ，所轄土地地目皆為牧、旱，既非平地農場，何來「水
        田」可供放領？「水田」生產力高於牧、旱，價值懸殊
        ，將0.7公頃水田從價依觀點，折算為本件牧、旱0.811
        0公頃，亦未超出應獲放領旱地一公頃之原則。
      5.被告行政院國軍退除役官兵輔導委員會所轄清境農場奉
        命不肯辦理放領登記之惟一原因，謂原告未繳清「各項
        貸款」，其實除原告因蓋農舍，向該農場借用新台幣（
        下同）40,000元，另應繳納開墾貸款7,808元外，至於
        無預算開支憑證之改良工程費97,320元，於法無據。原
        告曾持借貸部分前往繳納時，要求該農場出示曾「改良
        」何項「工程」？如何使128位場員按開墾土地面積分
        攤？依政府會計法及審計法曾否論列年度預算、決算？
        曾否報監察院屬審計機關報核？除拒絕置理外，並拒絕
        先收回「借貸」之款項，為本件爭執癥結。
      6.原告為使應得之權利，早日落實，請為如聲明之判決，
        但鈞院如認為其徵收「改良工程費」為正當時，原告願
        於被告行政院國軍退除役官兵輔導委員會辦理所有權移
        轉登記之同時，如數繳納，亦請為如預備聲明之判決等
        語。
   (三)經查原告前就同請求，曾提起行政訴訟，經本院92年度訴
     字第440號判決駁回原告之訴，原告對之不服提起上訴，經
     最高行政法院94年度判字第487號判決駁回原告之上訴確定
     在案，有該判決書附卷可稽（見本院卷第72頁至第98頁）
     。茲原告復提起行政訴訟（含預備聲明），依首開說明，
     仍難謂合法，應予駁回。
三、依行政訴訟法第107條第1項第9款、第10款、第104條、民事
    訴訟法第95條、第78條，裁定如主文。
中    華    民    國    95    年    3     月    9     日
                  第二庭審判長法  官  王  茂  修
                              法  官  林  金  本
                              法  官  莊  金  昌
以上正本證明與原本無異。
如不服本裁定，應於裁定送達後10日內以書狀敘明理由，經本院
向最高行政法院提起抗告（須依對造人數附具繕本）；並應預繳
送達用雙掛號郵票390元（34元及5元郵票各10份)。
中    華    民    國    95    年    3     月    9     日
                              書記官  邱  吉  雄


司法院資訊處製作；財團法人民間司法改革基金會備份。
